臺灣桃園地方法院刑事判決　　　　　　　　　　　　　九十年度訴字第二三二號
　　公　訴　人　臺灣桃園地方法院檢察署檢察官
　　被　　　告　丁○○
　　被　　　告　乙○○
　　右　一　人
　　選任辯護人　左自奎律師
右列被告因行賄案件，經檢察官提起公訴（九十年度偵字第四六０八號），本院判決
如左︰
    主  文
丁○○非依據法令從事公務之人員，亦非受公務機關委託承辦公務之人，對於依據法
令從事公務之人員，關於違背職務之行為，期約賄賂，處有期徒刑肆月，褫奪公權壹
年。
乙○○無罪。
    事  實
一、丁○○於民國八十八年七月二十二日因逃亡案件，為國防部北部地方軍事法院桃
    園分院檢察署軍事檢察官羈押於該署軍事看守所，為取得對外聯繫管道，竟自八
    十九年一月四日至同年月八日間，與在該所擔任食勤及警衛勤務而依據法令從事
    公務之人員甲○○（所涉犯貪污案件，已經國防部北部地方軍事法院判處有期徒
    刑三年六月確定。）相互期約，以新台幣（下同）四萬五千元之代價，由甲○○
    利用執行押區衛哨勤務之便，違背職務提供其所有0000000000號行動
    電話乙支，供丁○○使用，而對於違背職務行為期約賄賂。嗣丁○○聯絡友人王
    嘉衛、黃克等人代為給付賄款遭拒，甲○○始未能取得賄款。
二、案經國防部北部地方軍事法院桃園分院檢察署移送臺灣臺北地方法院檢察署呈請
    臺灣高等法院檢察署檢察長移轉臺灣桃園地方法院檢察署檢察官偵查起訴。
    理  由
壹、有罪部分：（被告丁○○部分）
一、訊據被告丁○○矢口否認有行賄犯行，辯稱：伊雖有使用甲○○所提供之行動電
    話，然並無約定代價，因甲○○曾對伊說其弟生病需要用錢，伊遂聯絡王嘉衛、
    黃克借錢予甲○○，又伊當時係關在看守所獨居房，因此伊不可能將行動電話交
    予同看守所之人犯方志和使用云云。惟查，被告丁○○於軍事看守所羈押期間，
    於右揭時間曾由在該看守所擔任戒護士而依據法令從事公務之同案被告甲○○提
    供0000000000號行動電話供其使用之事實，業據被告丁○○於偵查及
    本院審理時所不否認，並據同案被告甲○○、方志和及證人周建佑等供證相符，
    且有遠傳電訊股份有限公司通聯紀錄及國防部北部地方軍事法院桃園分院檢察署
    整理之通聯紀錄統計表各一份在卷可稽，堪認屬實，又被告丁○○與同案被告甲○○期約以四萬五千元之賄賂使用甲○○所提供之行動電話，並請甲○○向王嘉
    衛、黃克各拿取一萬五千元及三萬元，嗣因王嘉衛、黃克拒予給付，而未交付之
    事實，亦據同案被告甲○○供述在卷，核與證人黃克證述：於一月六日曾接獲丁○○電話，情商借款事宜，並稱會請一位管理人員去拿錢等情相符（見軍事檢察
    署偵查卷八十九年二月十八日訊問筆錄），並有前開通聯紀錄及通聯紀錄統計表
    各乙份在卷足憑，被告丁○○辯稱其係為借款予甲○○而向王嘉衛、黃克借款云
    云，並無可採；又被告丁○○辯稱其當時係關在獨居房，因此不可能將行動電話
    交給同案之方志和使用云云，然查，被告丁○○當時係關在軍事看守所獨居房（
    獨三房），為不爭之事實，惟被告丁○○係於八十九年一月六日利用莒光日時之
    機會將行動電話交予方志和使用等情，已據同案被告甲○○、方志和、及證人周
    建佑供證在卷，此亦與行動電話通聯紀錄統計表所示被告丁○○及李大衛、方志
    和等人所使用行動電話之時間相符，因之被告丁○○辯稱其當時在獨居房無法將
    行動電話交付方志和云云，同無可參，惟此與被告丁○○賄賂甲○○事實之認定
    尚無關涉，併予敘明。本件事證明確，被告丁○○犯行洵堪認定。
二、核被告丁○○所為，係犯貪污治罪條例第十一條第二項、第一項之期約賄賂罪。
    被告丁○○於偵查中雖坦承有使用同案被告甲○○之行動電話，惟矢口否認有賄
    賂之事實，因之尚難認其於偵查及審判中有自白犯罪，而無得依貪污治罪條例第
    十一條第三項之規定減輕其刑；又被告丁○○期約之財物僅四萬五千元而在五萬
    元以下，應依同條例第十二條第二項、第一項之規定減輕其刑。又被告丁○○賄
    賂同案被告甲○○由其提供行動電話供其撥打與其家人及朋友，其行為雖違反看
    守所禁戒之規定而不足取，然以被告丁○○當時係關在看守所之獨居房，並無其
    他同房之人可供談話，心情苦悶及企欲與外界聯絡之情可想而知，其賄賂同案被
    告甲○○，由甲○○提供行動電話供其使用，其犯罪之情狀尚有可憫恕之處，爰
    依刑法第五十九條規定，酌量減輕其刑，並予遞減之。爰審酌被告丁○○之犯罪
    動機、目的、手段、所生之危害及犯罪後之態度等一切情狀，量處如主文所示之
    刑，並依貪污治罪條例第十七條之規定，宣告褫奪公權一年。
貳、無罪部分（被告乙○○部分）
一、公訴意旨略以：被告乙○○於八十八年十一月二十三日因逃亡案件，為國防部北
    部地方軍事法院桃園分院檢察署軍事檢察官羈押於該署軍事看守所第二０四號房
    ，詎於八十九年一月初某日，與羈押於同房之陳三貴（由臺灣臺北地方法院審理
    中）、高誌良（由臺灣臺北地方法院判處有期徒刑四月）、郭岳隆（由臺灣板橋
    地方法院審理中）、丙○○（由臺灣臺南地方法院審理中）、楊士正（由國防部
    北部地方軍事法院桃園分院審理中）等人基於共同之犯意聯絡，在第二０四號房
    內共同謀議集資三萬元，委請於該所擔任食勤及警衛勤務而依據法令從事公務之
    人員甲○○（已經國防部北部地方軍事法院判處有期徒刑三年六月確定）代為購
    買ＳＡＧＥＭ牌行動電話一支（市價約八千五百元）及面額各三百元之行動電話
    易付卡三十三張，並違背職務攜入看守所供渠等對外通話使用，剩餘款項約一萬
    一千六百元則作為給予甲○○之賄款；旋推由丙○○於同年月五日夜間七、八時
    許，在國防部北部地方軍事法院桃園分院檢察署軍事看守所第二０四號房門口，
    與甲○○互為約定依上開謀議內容行事而期約賄賂，嗣因丙○○等未匯款，甲○○亦尚未代為購買前，於八十九年一月十二日，由國防部北部地方軍事法院桃園
    分院檢察署軍事看守所人員查獲上情。因認被告乙○○涉犯貪污治罪條例第十一
    條第二項、第一項之期約賄賂罪嫌。
二、按犯罪事實應依證據認定之，無證據不得推定其犯罪事實。又不能證明被告犯罪
    者，應諭知無罪之判決，刑事訴訟法第一百五十四條、第三百零一條第一項分別
    定有明文。又事實之認定，應憑證據，如未能發現相當證據，或證據不足以證明
    ，自不能以推測或擬制之方法，為裁判基礎（最高法院四十年台上字第八六號判
    例參照）；且認定犯罪事實所憑之證據，雖不以直接證據為限，間接證據亦包括
    在內，然而無論直接證據或間接證據，其為訴訟上之證明，須於通常一般之人均
    不致有所懷疑，而得確信其為真實之程度者，始得據為有罪之認定，倘其證明尚
    未達到此一程度，而有合理之懷疑存在而無從使事實審法院得有罪之確信時，即
    應由法院為諭知被告無罪之判決（最高法院七十六年台上字第四九八六號判例參
    照）。
三、公訴人認被告乙○○涉犯前揭罪名，係以右揭犯罪事實業據被告乙○○於偵查時
    坦承不諱，核與同案被告丙○○、高誌良、郭岳隆、及甲○○等人之供述情節相
    符等為其主要論據。訊據被告乙○○堅決否認有與同案被告丙○○等人集資向同
    案被告甲○○期約賄賂購買行動電話行為，辯稱：伊係於八十八年十一月二十三
    日因逃亡案件而羈押於桃園軍事看守所，因伊係甫入看守所之菜鳥，且因之前有
    該看守所有人犯吳上信凌虐羅璋坪案件，伊懼怕同房其他人犯因伊不配合購買行
    動電話而懷疑伊為眼線而加以報復，伊始虛與委蛇向同案被告丙○○表示同意加
    入，然伊隨即於翌日利用出公差機會向軍事看守所監獄官戊○○反應上情，伊係
    不得已而同意等語。
四、經查：被告乙○○固於軍事檢察官偵查時供承：「於八十九年一月十二日左右，
    由丙○○和甲○○接洽購買手機及三十三張易付卡，本由我、丙○○、高誌良、
    楊士正、郭岳隆等五員合資三萬元請呂員代購手機及三十三張易付卡，扣除手機
    費用八千五百元，易付卡每張三百元合計一萬八千四百元，剩下一萬一千六百元
    則當作報酬給甲○○，．．．」等語（見軍事檢察官偵查卷八十九年一月二十七
    日偵查筆錄），惟被告乙○○早於八十八年十一、十二月間已將其同房有集資賄
    賂看守所戒護士甲○○購買行動電話之情，向監獄官戊○○報告之事實，已據證
    人戊○○於偵查及本院審理時到庭證稱：八十八年十一月至十二月間，有聽乙○○說同房（二０四房）有要求呂員代購手機等事，八十九年一月十三日下午發現
    呂員將手機用襪子包住放入手提袋夾帶入所，經詢問呂員於八十九年一月上旬有
    拿手機給丁○○、方志和、李大衛等人打，二０四房準備合資約三萬元以匯款方
    式叫甲○○代購手機SAGEM手機，約八、九千元，一萬元的易付卡，餘則為代價
    ，給丁○○等人打係一天二千元。（見軍事檢察官偵查卷八十九年二月一日偵查
    筆錄、本院九十一年六月三日審理筆錄），因之，依證人戊○○之證詞，被告乙○○於同案被告甲○○與丙○○期約購買行動電話及易付卡之日期即八十九年一
    月五日前，即已先向當時之監獄官戊○○報告，至為明確，如謂被告乙○○有與
    同房之同案被告丙○○等人共同謀議，則其豈有於事前（或事後）向監獄官戊○○報告而自曝其犯行？又被告乙○○係於八十八年十一月二十三日因逃亡案件羈
    押於軍事看守所二０四房，距離同案被告丙○○謀議二０四房之其他人犯陳三貴
    、郭岳隆、楊士正、高誌良等人集資三萬元向同案被告甲○○賄賂購買行動電話
    供渠等使用之日期亦僅數日，被告乙○○於本院審理時所陳該軍事看守所曾發生
    人犯吳上信凌虐羅璋坪案件，雖未經查證確有該事件發生，然以被告乙○○係新
    收入所之人犯，而同房之同案被告丙○○等人復均知在看守所使用行動電話係違
    法行為，則對於同案被告丙○○倡議邀約二０四房之人集資賄賂甲○○購買行動
    電話及易付卡之行為，被告乙○○豈敢不參加（二０四房除王東明、楊樹根、楊
    士正或因即將出所，或因確無資力而未參加），因之，被告乙○○為免因拒絕加
    入而被視為眼線遭報復，而虛與委蛇同意加入之情，應可想見，雖同案被告丙○○於本院審理時到庭證稱當時係二０四房自由參加，並無強迫之情，且被告乙○○當時還很高興等云云，然以當時之客觀環境，此項證言尚不能據為被告乙○○
    確有與同案被告丙○○等人有犯意聯絡之證據，因之被告乙○○辯稱其當時係因
    懼怕遭報復始不得已口頭同意參加等語，應可採信。又被告乙○○否認有使用甲○○之行動電話，並辯稱其家屬每週均固定會客，並無使用行動電話之必要性等
    語，核與卷證確無被告乙○○使用過甲○○行動電話之事證，益徵被告乙○○上
    開辯解應屬實情而可採信。
五、綜上事證，被告乙○○主觀既欠缺犯罪之故意，雖有客觀之謀議行為，尚不成罪
    ，本件即屬不能證明被告乙○○犯罪，依前開法律規定，即應為被告乙○○無罪
    之諭知。
據上論斷，應依刑事訴訟法第二百九十九條第一項前段、第三百零一條第一項，貪污
治罪條例第十一條第二項、第一項、第十二條第二項、第十七條，刑法第十一條前段
、第五十九條、第三十七條第二項，判決如主文。
本案經檢察官林秀菊到庭執行職務。
中      華      民      國      九十一      年    十      月    八      日
                                  臺灣桃園地方法院刑事第一庭
                                      法  官    黃  斯  偉
右正本證明與原本無異
如不服本判決，應於判決送達後十日內向本院提出上訴狀( 應附繕本 )，上訴於
臺灣高等法院。
                                      書記官    李  珈  慧
中      華      民      國      九十一      年    十      月    十五    日
論罪法條之依據：
貪污治罪條例第十一條：
對於第二條人員，關於違背職務之行為，行求、期約或交付賄賂或其他不正利益者，
處一年以上七年以下有期徒刑，得併科新台幣三百萬元以下罰金。
不具第二條人員之身份而犯前項之罪者，亦同。
犯前二項之罪而自首者，免除其刑；在偵查或審判中自白者，減輕或免除其刑。
貪污治罪條例第十二條：
犯第四條至第六條之罪，情節輕微，而其所得或所圖得財物或不正利益在新台幣五萬
元以下者，減輕其刑。
犯前條第一項、第二項之罪，情節輕微，而其行求、期約或交付之財物在新台幣五萬
元以下者，亦同。
貪污治罪條例第十七條：
犯本條例之罪，宣告有期徒刑以上之刑者，並宣告褫奪公權。
